【裁判字號】    97,簡上,533
【裁判日期】    981222
【裁判案由】    傷害
【裁判全文】
臺灣臺北地方法院刑事判決             97年度簡上字第533號
上  訴  人
即  被  告  丙○○
上列上訴人即被告因傷害案件，不服本院中華民國97年11月19日
97年度簡字第4306號第一審刑事簡易判決（聲請簡易判決處刑案
號：97年度偵字第13868 號），提起上訴，本院管轄之第二審合
議庭自為第一審判決如下：
    主  文
原判決撤銷。
丙○○無罪。
    理  由
一、本件聲請簡易判決處刑意旨略以：被告丙○○於民國97年4
    月18日下午6 時許，在臺北市大安區○○○路○段217 巷8
    弄16號3 樓告訴人甲○○住處，因細故而與甲○○發生爭執
    ，竟基於傷害之犯意，徒手掐住甲○○之頸部，致甲○○受
    有頸部挫傷之傷害，因認被告涉有刑法第277 條第1 項傷害
    罪嫌等語。
二、按犯罪事實應依證據認定之，無證據不得認定犯罪事實；不
    能證明被告犯罪或其行為不罰者，應諭知無罪之判決，刑事
    訴訟法第154 條第2 項、第301 條第1 項分別定有明文。次
    按事實之認定，應憑證據，如未能發現相當證據，或證據不
    足以證明，自不能以推測或擬制之方法，以為裁判之基礎；
    又認定犯罪事實所憑之證據，雖不以直接證據為限，間接證
    據亦包括在內，然而無論直接或間接證據，其為訴訟上之證
    明，須於通常一般之人不致有所懷疑，而得確信其為真實之
    程度者，始得據為有罪之認定；再認定不利於被告之事實，
    須依積極證據，苟積極證據不足為不利於被告事實之認定時
    ，即應為有利於被告之認定，更不必有何有利之證據，最高
    法院40年台上字第86號、76年台上字第4986號及30年上字第
    816 號分別著有判例意旨可資參照。又按告訴人之告訴，係
    以使被告受刑事訴追為目的，是其陳述是否與事實相符，仍
    應調查其他證據以資審認；又被害人之陳述如無瑕疵，且就
    其他方面調查又與事實相符，固足採為科刑之基礎，倘其陳
    述尚有瑕疵，而在未究明前，遽採為論罪科刑之根據，即難
    認為適法，最高法院52年台上字第1300號、61年台上字第
    3099號著有判例意旨可資參照。
三、公訴人認被告丙○○涉犯刑法第277條第1項之傷害罪嫌，無
    非係以告訴人甲○○之指訴、臺北市立聯合醫院仁愛院區97
    年4月18日（甲）字第187號驗傷診斷書及證人即臺北市政府
    警察局大安分局警員新生南路派出所戊○○之證述為其論據
    。
四、訊據被告堅詞否認有何傷害之犯行，辯稱：僅有與告訴人發
    生口角爭執，並無出手傷害之行為或犯意，告訴人頸部之挫
    傷，與伊無關等語。
五、本院經查：
（一）告訴人周惠鑫於97年4月18日夜間8時許前往臺北市立聯合
      醫院仁愛院區驗傷，並取得記載受有頸部3X1公分、5X1公
      分、1.5公分挫傷各1處等傷害之診斷證明書，並於同年月
      20日上午11時57分許，向臺北市政府警察局大安分局新生
      南路派出所報案等情，有臺北市政府警察局大安分局新生
      南路派出所受理刑事案件報案三聯單、臺北市立聯合醫院
      仁愛院區97年4月18日（甲）字第187號驗傷診斷書附卷可
      稽（偵卷5、15頁）。
（二）就公訴人前揭所指被告毆打告訴人，致其受有傷害之事，
      固據告訴人於警詢中指訴在卷。惟按告訴人之告訴，係以
      使被告受刑事訴追為目的，是其陳述是否與事實相符，仍
      應調查其他證據以資審認，最高法院52年台上字第1300號
      判例意旨參照。公訴人雖以卷附驗傷診斷書據以補強告訴
      人之指訴。然該診斷書僅足以證明告訴人受有傷害的事實
      ，但該傷害是否為被告所致，並無法佐證。
（三）另再細觀告訴人於警詢中指述稱：「我於97年4 月18日18
      時許，我先前租屋的房客丙○○（即被告）到我所居住的
      地方找我討論一些房屋租賃的問題，在討論這些事情當中
      因丙○○認為我對我父親說話的態度及口氣不佳，因而與
      我起了一些口角，他就用雙手將我頸部掐住並將我整個人
      提起來上下搖動大約一分鐘左右，因他身材高壯所以我無
      力抵抗，當時我母親有看到並試著用手搥打他要他將我放
      開，後來他將我放開之後，我與他就沒有再繼續爭吵而當
      時我也沒有還手反擊他，後來我就打110 電話報警，請警
      方到場處理，警方到場之後我們雙方還有一些爭執，經警
      方調解後之後就平息，但當時因我頸部有受傷，現場處理
      的員警也有告知我相關權利」云云（偵卷6 至7 頁）。
（四）然事發當天到場處理糾紛之證人即大安分局新生南路派出
      所員警戊○○於偵查中證稱：「當時我是巡邏勤務，接獲
      通報說現場有糾紛，我到現場發現是丙○○、周惠鑫的房
      屋租賃糾紛，曾的老婆及周的父母也在場，周說他有被打
      ，我請他去驗傷，若要告訴自行至派出所做筆錄，我沒去
      看他何處受傷。（問：當時有問曾是否打周？）曾（即被
      告）說有拉扯及推擠。」等語（見同上偵卷第31頁），證
      人戊○○復於本院審理中證稱：「（問：原告有無說他是
      如何被毆打？）原告說他只有被打，我們看不出傷勢，就
      請原告去醫院驗傷，原告並沒有說他如何被打。（問：原
      告有無說他的頸部被勒住成傷？）印象中沒有。（在偵查
      中你有提到說被告對你說，他們之間有拉扯和推擠，是否
      實在？）實在，是被告說的。」等語（本院卷52頁）。
（五）況證人丁○○於本院審理中證稱：「（問：你當天是否全
      程在場？）是發生爭執後，才叫我到場，前半段我沒有看
      到。（問：警察到場如何處理？）警察就問原因，現場沒
      有發生傷害，所以警察說無法處理。（問：甲○○有無告
      訴你他被被告打，或是用手掐脖子？）沒有印象，事後我
      也沒有與甲○○見面。（問：你當天有無看到甲○○受傷
      ？）沒有」等語（本院卷29、30頁）。
（六）另證人乙○○亦於本院審理中證稱：「屋主甲○○說房屋
      有糾紛，請我老闆邱文彬跟我約代書過去現場，要談解約
      的事情，我去的時候，看到屋主跟被告有爭執，後來管區
      警員有到場。（問：現場有無看到衝突？）沒有，只有爭
      執，後來因為爭執愈來愈大，所以屋主就報警，警員大約
      在報警後十分鐘內到現場。（你在現場停留多久？）約二
      十分鐘，（有無看到有人受傷？）都沒有。（問：告訴人
      在現場如何對警員陳述？）就在爭執合約要提前解約的事
      ，告訴人都沒有對警員說到有被毆打的事情，我確定沒有
      提到毆打的事情。（問：你無印象說年輕的屋主即告訴人
      告訴警員他被打的事情？）沒有。（問：依案件紀錄表記
      載，年輕的屋主即告訴人確實有向員警表示遭被告毆打，
      且保留追訴權，你能確定員警在跟年輕屋主即告訴人談話
      時，你都在現場？）我確定，我跟丁○○是在場陪同屋主
      到最後，我跟丁○○到場，警員才到場，之後警員與被告
      都離開，我跟丁○○一直陪屋主。」等語（本院卷96頁反
      面至第98頁）。
（七）綜上，告訴人於警詢中關於事發當時遭被告掐頸而受傷之
      指述，顯與證人丁○○、乙○○、戊○○於本院審理中所
      證稱未看見告訴人有任何受傷之情形相異，次再審酌證人
      丁○○、乙○○均係由告訴人邀同前去案發現場，而證人
      戊○○則係派出所值勤員警，係受理報案而由勤務中心隨
      機指派前去現場，此三人與被告均無任何利害關係且素不
      相識，核其等之上開證詞應無偏袒被告之可能，然觀諸該
      三證人之證詞均明確證稱未目睹告訴人於案發現場受有任
      何傷害，復衡諸被告身型高壯且正值壯年，此業據本院訊
      問時親見目睹，且被告自承其身高190 公分、體重91公斤
      在卷（本院卷99頁背面），則以被告壯碩體型，若其有將
      將年近55歲之告訴人「用雙手將頸部掐住並將整個人提起
      來上下搖動大約一分鐘左右」之傷害犯行，則客觀上告訴
      人頸部所受之傷害必定清晰易見，焉有可能在場之證人及
      受理報案前去處理之警員均未目睹告訴人頸部受傷，是告
      訴人於審理中因滯留中國大陸學習中醫，且經本院4度傳
      喚而均未到庭作證，復拘提無著，然其於警詢中之證述因
      仍有明顯瑕疵，故不得作為認定被告犯罪之證據。
（八）末查，大安分局新生南路派出所員警戊○○於案發當日所
      接獲之通報係稱現場有糾紛，此業據該證人證述詳實（偵
      卷31頁），至該派出所之受理各類案件記錄表、工作紀錄
      簿及刑事記錄表，均係97年4 月20日所製作填寫，此觀諸
      該3 紙文件之記載人均係警員張培原而非戊○○，且填寫
      日期亦係記載97年4 月20日，故此等文件均係於案發2 日
      後始依據告訴人報案內容而為記載，此由該刑事記錄表上
      記載報案方式為「親自報案」而非電話報案更可得證明，
      故該等事後依據告訴人報案內容所為記載之文件，自均無
      從佐證被告有何傷害犯行而採為論罪科刑之依據。
六、綜上所述，依本件相關證據既尚有合理之懷疑存在，即無從
    使本院得被告有罪之確信。此外，本院遍查全案卷證，復查
    無其他積極證據，足認被告確有涉犯刑法277條第1項傷害之
    犯行，則參照前揭規定及判例意旨所示，既不能證明被告犯
    罪，自應為被告無罪之諭知。
七、原審認被告確有檢察官聲請簡易判決處刑書所載之犯行，而
    依刑法第277條第1項之規定對被告論罪科刑，尚有未洽。被
    告指摘原判決不當而提起上訴，為有理由，應由本院予以撤
    銷改判，而為被告無罪之諭知。
八、又被告經本院諭知無罪之判決已如前述，原審本不得適用刑
    事訴訟法第七編所定之簡易程序對其論罪科刑，而應依同法
    第452條規定適用通常程序為審判，則本院所為前開判決，
    係依刑事訴訟法第455條之1第3項規定準用同法第369條第2
    項規定適用第一審通常程序而為之第一審通常程序判決，附
    此敘明。
據上論斷，依刑事訴訟法第455條之1第1項、第3項、第369條第1
項前段、第364條、第301條第1項，判決如主文。
本案經檢察官李彥霖到庭執行職務。
中    華    民    國    98    年    12    月    22    日
                        刑事第十七庭審判長法  官  劉煌基
                                          法  官  賴淑美
                                          法  官  葉力旗
上正本證明與原本無異。
如不服本判決應於收受送達後10日內向本院提出上訴書狀，並應
敘述具體理由；其未敘述上訴理由者，應於上訴期間屆滿後20日
內向本院補提理由書（均須按他造當事人之人數附繕本）「切勿
逕送上級法院」。告訴人或被害人如對於本判決不服者，應具備
理由請求檢察官上訴，其上訴期間之計算係以檢察官收受判決正
本之日期為準。
                                          書記官  周小玲
中    華    民    國    98    年    12    月    31    日

司法院資訊處製作；財團法人民間司法改革基金會備份。
